【裁判字號】    92,訴,510
【裁判日期】    921029
【裁判案由】    誣告等
【裁判全文】
臺灣士林地方法院刑事判決                          九十二年度訴字第五一號
    公  訴  人  臺灣士林地方法院檢察署檢察官
    被      告  己○○
    選任辯護人  邱一峰律師
右列被告因誣告案件，經檢察官提起公訴（九十一年度偵字第一一五五八號），本院
判決如左：
    主  文
己○○意圖他人受刑事處分，向該管公務員誣告，處有期徒刑伍月。
    事  實
一、己○○、丁○○均係台北市○○區○○路一帶福林家園社區之住戶，丁○○並擔
    任該社區之主任委員，二人因該社區房屋重建及辦理過戶等問題而素有嫌隙，民
    國九十一年十月九日上午十一時三十分許，二人並因同一問題在台北市○○區○○路八十巷六號前發生口角而互毆（丁○○傷害部分業經本院判處拘役三十日，
    緩刑二年；己○○傷害部分因丁○○撤回告訴由本院另為不受理判決），己○○
    因而懷恨在心。越二日，即同年月十一日晚間七時三十分許，二人復在台北市○○區○○路八十巷相遇，丁○○就前二日二人互毆之事質問己○○，二人再生口
    角，嗣己○○進入該巷十號甲○○住處，二人仍於關閉之鐵門內外繼續對罵，未
    幾丁○○即行離去。己○○明知丁○○於該日並未對其有傷害行為，竟於鄰居戊○○見到二人口角後於七時三十五分報案而員警到場處理時，意圖使丁○○受刑
    事處分，而向有偵查犯罪職務之台北市政府警察局士林分局文林派出所警員李明
    景（原名乙○○）、彭智勇誣告丁○○毆打其左眼眶致造成三Ｘ三公分瘀傷而犯
    傷害罪，並隨同李明景等人至派出所製作筆錄。
二、案經丁○○訴由台北市政府警察局士林分局移送臺灣士林地方法院檢察署檢察官
    偵查起訴。
    理  由
一、訊據被告己○○矢口否認右揭犯行，辯稱：九十一年十月十一日伊確遭告訴人丁○○毆傷眼眶，有台北市立陽明醫院診斷書一件可證，伊並未誣告云云。經查：
    (一)被告於九十一年十月十一日晚間，向前往台北市○○區○○路八十巷處理報案
      之台北市政府警察局士林分局文林派出所警員李明景、彭智勇等告訴告訴人傷
      害，並隨同李明景至警局製作筆錄之事實，業為被告所自承，並有警訊筆錄一
      紙在卷可稽。證人李明景於偵查中證稱：伊等是接到勤指中心的電話，才趕到
      現場：：己○○說丁○○打他等語；嗣其於本院審理時亦證稱：十月十一日晚
      上是伊同事彭智勇叫伊去現場，當時他們有人報案。伊到時三組已經離開了，
      伊是後來才到，派出所警員有伊、彭智勇、還有替代役等人：：伊到了以後現
      場有己○○、丁○○二人及戊○○都在：：伊把他們帶到警局做筆錄；伊於偵
      查中所述實在；伊原名「乙○○」，嗣改為李明景，台北市政府警察局勤務指
      揮中心受理各類案件紀錄單（附偵卷第八十二頁）上所載「李平松」係誤載等
      語，亦核與被告所述情節相符。是被告向有偵查犯罪職務之員警告訴告訴人犯
      傷害罪，要屬無疑。
    (二)另告訴人始終堅詞否認有於九十一年十月十一日毆打被告致其左眼受傷之行為
      ，其於警訊時稱：伊今日（按即九十一年十月十一日）自始至尾從未接觸到己○○，更不可能打他等語；其於偵訊時稱：十月十一日晚上：：伊在八十巷遇
      到己○○，伊要找他與鄰居對質，結果他跑到甲○○家，並將鐵門關起來，在
      裡面一直罵伊，後來警察有來等語；嗣其於本院審理時亦稱：九十一年十月十
      一日那天伊看到己○○，伊就叫住他：：後來他心生畏懼，一直跑跑到甲○○
      家，當時伊根本沒有機會接近他。當時是傍晚所以很多鄰居在那邊聊天所以都
      看到這件事。伊等隔著鐵門對罵，：：伊根本沒有進去：：伊就去巷子口的售
      屋接待中心去拿驗傷單，當時丙○○與鄰居聊天，後來鄰居又看到這件事都來
      慰問伊，伊停留了十五分鐘，後來警察就來了等語。核其歷次所供情節，均屬
      相符，且告訴人因與被告於九十一年十月九日互毆，經本院依傷害罪對其判處
      拘役三十日緩刑二年後，仍到庭稱對被告已無怨氣，並無條件撤回對被告之傷
      害告訴，顯已宥恕被告而再無追究之意，其仍堅稱並無於同年月十一日毆打被
      告致其眼眶受傷之行為，其證詞應係本於真實而非出於挾怨，堪予採信。
    (三)再證人甲○○於警訊時證稱：伊和己○○在談增值稅的事，談完，己○○見到
      丁○○走過來，以為丁○○要打他，即喊說我不是要打架，我只是要跟你談事
      情。己○○即被伊拉至屋內（八十巷十號內）以避免不必要之衝突：：己○○
      有幾次要開門出去找丁○○理論，都被伊拉住，直至丁○○離開都未有身體、
      肢體上的接觸、衝突，只有口角衝突等語。其於偵查時亦證稱：之前伊有打電
      話給己○○，向他詢問增值稅的問題，所以在十月十一日晚上七點左右他到伊
      家門口，伊和他在門口聊，然後丁○○就從河堤那方向過來，他們就開始為九
      日那天的事開始吵起來，越講越大聲，在場的幾位鄰居就趕快將他們隔開，伊
      就將己○○推到伊家裡，並將門關起來等語。其於本院審理時亦證稱：九十一
      年十月十一日晚上己○○有事來伊家，：：剛好丁○○過來，丁○○看到他，
      就質問他十月九日那天發生的事情，然後兩人就發生口角，丁○○從遠處過來
      就開始罵，伊怕他們又發生衝突，丁○○靠近的時候，伊就把己○○往裡面推
      進伊家，伊還在外面拉上鐵門不讓己○○出來，後來己○○又要開門出來伊又
      把他推進去，好幾次以後丁○○就走了，當時他們沒有肢體的接觸只有口角等
      語。是其證詞前後一致，足信為真。
    (四)又證人丙○○於警訊時稱：伊看見丁○○與己○○的中間有二至三個人在福志
      路八十巷十號前，丁○○與己○○疑似爭吵，伊看到己○○跑到福志路十號的
      對面，後來又看見己○○進入福志路十號屋內，丁○○就在福志路十號門口對
      己○○爭吵，過程中丁○○與己○○始終都無肢體衝突等語。嗣其於偵查中亦
      稱：當時伊經過巷子，先在巷頭看到丁○○，伊再往前又看到己○○在巷子裡
      與甲○○還有幾個住戶在那裡講話，伊想他們碰面會再爭吵，伊趕快去停機車
      ，轉回來時，看到己○○與丁○○又在吵架，丁○○一直罵己○○，所以己○○就在巷子裡跑來跑去，然後己○○就跑到甲○○的家裡，並將門關起來。他
      們兩人沒有任何身體上的接觸；他們兩人至少有保持一公尺以上的距離等語；
      其於本院審理時亦證稱：九十一年十月十一日伊從福志路七十二號接待中心出
      來，看見丁○○走進八十巷，當時己○○與很多人在巷子裡聊天：：丁○○遠
      遠的走過來：：質問他，但己○○一直閃避他，他們當時約有一公尺的距離，
      丁○○一靠近己○○就一直閃躲他、一直跑，己○○就跑進吳順吳家裡去，把
      鐵門關起來，當時甲○○有在場：：郎先生後來離開了：：其實當時現場並沒
      有什麼打鬥；他們連身體都沒碰到等語。核其前後所供，均相符合，亦堪採信
      。
    (五)綜合上述告訴人及證人證詞可知，九十一年十月十一日晚間，被告與告訴人雖
      有發生口角，惟並無任何身體上之接觸，更遑論肢體衝突。被告雖於該日至台
      北市立陽明醫院急診驗傷，診斷為左眼眶瘀傷三Ｘ三公分，有診斷書一件在卷
      可按，惟告訴人與被告二人既未有身體接觸，被告之傷勢應非告訴人所造成。
      此參照證人李明景於檢察官偵訊時證稱：伊到時並沒有看到己○○有何傷勢等
      語，及其於本院審理時證稱：伊於偵查中所述實在等語，益明。
    (六)雖證人戊○○於本院審理時證稱：九十一年十月十一日晚上七點半左右，（被
      告及告訴人）他們又在打架，伊打開窗戶從二樓看下來看到，看到告訴人用拳
      頭打被告，被告左眼腫起來，被告跑到甲○○家裡去躲；十月十一日伊從頭看
      到尾；對於十月十一日的事伊記得很清楚云云。惟查，證人戊○○於警訊時證
      稱：九十一年十月十一日晚間十九時三十分許，伊在住家二樓聽見外面有人爭
      吵，開窗戶看見丁○○正在追己○○至福志路八十巷十號一樓內（甲○○家裡
      ），當時伊並沒有看見丁○○打己○○乙事等語。嗣於偵查中亦稱：伊是住八
      號二樓，伊從窗戶看到丁○○在跑己○○追著要打他，伊趕快將門關起來，伊
      打一一九之後又打分局電話報案等語。自證人戊○○於警訊及偵查中供詞可知
      ，九十一年十月十一日其於住家二樓聽聞爭吵聲乃開窗察看，發現係被告與告
      訴人口角並互相追逐，遂立即關門打電話報警，並未見到告訴人毆打被告，與
      其於本院審理時之證詞有重大歧異。又本件告訴人為福林家園社區之主任委員
      ，處理社區重建之問題，而被告、證人戊○○等均為社區之地主之一並反對重
      建等情，業據告訴人證述甚明，並為被告、證人戊○○所不否認，證人戊○○
      並稱被告係代書，伊將不動產權狀交付被告處理等語，是證人戊○○與被告友
      好，而與告訴人立場對立，其於審理中翻異前詞所為有利被告之證言，要屬迴
      護之詞，不足採信。
    (七)綜上，被告所辯要屬卸責之詞，自不足採。本件事證明確，被告犯行足堪認定
      。
二、核被告所為，係犯刑法第一百六十九條第一項之誣告罪。爰審酌被告因與告訴人
    交惡而誣指其犯傷害罪，使國家花費無益之司法成本於偵查該犯罪，並使告訴人
    陷於被訴追之危險、其犯後仍無悔意，一再飾詞卸責，再度耗費司法資源於本件
    之偵查、審理，犯後態度不佳及其品行、智識程度、犯罪之目的、手段等一切情
    狀，量處如主文所示之刑，以資懲儆。
據上論斷，應依刑事訴訟法第二百九十九條第一項前段、刑法第一百六十九條第一項
，判決如主文。
本案經檢察官楊淑芬到庭執行職務
中      華      民      國      九十二      年    十    月    二十九    日
                                  臺灣士林地方法院刑事第六庭
                  審判長法  官  趙  文  卿
                                            法  官  洪  慕  芳
                                            法  官  彭  洪  媛
右正本證明與原本無異。
如不服本判決應於送達後十日內向本院提出上訴狀。
                                            書記官  周  霙  蘭
中      華      民      國      九十二      年    十    月    三十一    日
附錄本案論罪科刑法條全文
中華民國刑法第一百六十九條第一項：
意圖他人受刑事或懲戒處分，向該管公務員誣告者，處七年以下有期徒刑。


司法院資訊處製作；財團法人民間司法改革基金會備份。
